【裁判字號】    98,小上,24
【裁判日期】    980630
【裁判案由】    返還所有權狀
【裁判全文】
臺灣臺南地方法院民事裁定              98年度小上字第24號
上訴人 即 原告  甲○○
被上訴人即被告  乙○○
上列當事人間請求返還所有權狀事件，上訴人對於中華民國98年
5月13日臺灣臺南地方法院新市簡易庭98年度新小字第217號第一
審判決提起上訴，本院裁定如下：
    主    文
上訴駁回。
第二審訴訟費用新臺幣壹仟伍佰元由上訴人負擔。
    理    由
一、按對於小額程序之第一審裁判之上訴，非以其違背法令為理
    由，不得為之，又上訴狀應記載上訴理由，並表明原判決所
    違背之法令及其具體內容，依訴訟資料可認原判決有違背法
    令之具體事實，民事訴訟法第436條之24第2項及第436條之2
    5分別定有明文。 且依同法第436條之32準用同法第468條之
    規定，判決不適用法規或適用不當者，為違背法令。而判決
    有同法第469條第1款至第5款情形之一者， 為當然違背法令
    。是當事人對於小額程序之第一審判決提起上訴，如依民事
    訴訟法第468條規定， 以第一審判決有不適用法規或適用法
    規不當為理由時，其上訴狀或理由書應有具體之指摘，並揭
    示該法規之條項或其內容。若係成文法以外之法則，應揭示
    該法則之旨趣。倘為司法院解釋，或最高法院之判例，則應
    揭示該判解之字號或其內容。如以民事訴訟法第469條第1款
    至第5款所列情形為理由時，其上訴狀或理由書， 應揭示合
    於該條款之事實。上訴狀或理由書如未依此項方法表明，或
    其所表明者，顯與上開法條規定之情形不相合時，即難認為
    已對第一審判決之違背法令有具體之指摘，其上訴自難認為
    合法。又上訴理由如僅引用原審判決時之攻擊防禦方法，應
    認為未對原審判決有何具體之指摘，不得謂已合法表明上訴
    理由，其上訴亦難認為合法。
二、上訴人上訴意旨略以：
（一）原審判決雖認「被上訴人所主張，雖無法提出確切積極證
      據證明其有合法執有系爭權狀權源，但依其舉證，可認其
      主張之間接事實與要件事實間，依經驗法則及論理法則已
      足推認其因果即要件事實關係存在，本院認其抗辯可採」
      云云。惟查，要件事實之存在，雖非不能以業經證明之間
      接事實加以推認，但兩者間仍須具有因果關係存在者，始
      足當之。被上訴人持有系爭所有權狀，與其為上訴人作保
      ，並無必然之關係。且被上訴人所傳證人王雅英與上訴人
      日前因請求返還所有權狀及銀行存摺等事件，經原審法院
      97年度新小調字第169號審理在案， 兩人早有嫌隙。又本
      件訴訟起訴之初，上訴人即將證人王雅英列為被告，嗣後
      因被上訴人及證人王雅英均自認上訴人之所有權狀係於被
      上訴人之占有中，上訴人方變更聲明，僅以被上訴人為被
      告。參酌前情可知，證人王雅英與上訴人之利益發生衝突
      ，其證言自難以採信。被上訴人因無法提出證人證明其抗
      辯，故極力爭取身份已轉為訴外人之王雅英到庭作證，其
      居心用意，可想而知。是被上訴人主張何間接事實？而該
      間接事實是否足以推認其與有權占有要件事實之因果關係
      存在？皆令人生疑。
（二）再者，被上訴人曾聲明「若上訴人另覓保證人或清償50~1
      00萬元本金，則被上訴人承擔保證責任之機會降低，自然
      同意返還權狀，請鈞院衡理酌情，做成附條件之給付判決
      」（詳被上訴人97年9月9日所提民事答辯狀）等語，則原
      審決既認被上訴人抗辯（即「上訴人必須提供本件所有權
      狀予被上訴人保管，作為擔保，被上訴人始同意擔任保證
      人」），且被上訴人亦提出聲明請求法院為給付判決，為
      何原審就此部分漏未判決，原審判決顯有被告聲明之事項
      漏未判決之不當。
（三）聲明:
    1.原判決廢棄。
    2.被上訴人應將「台南縣永康市○○段7076-6地號土地所有
      權狀」、 「台南縣永康市○○段11087建號建物所有權狀
      」返還予上訴人。
    3.第一、二審訴訟費用由被上訴人負擔。
三、經查：
（一）本件上訴人上訴理由第一項無非以其就本事件間接事實之
      推論與對證人王雅英證詞之審酌結果與原審不同而認原審
      有誤云云。惟查，上訴人此部分上訴理由，係就原審取捨
      證據、認定事實之職權行使予以指摘，並非具體表明原審
      判決有如何違背法令之情事，更未指明依訴訟資料，原審
      判決有何違背法令之具體事實。揆諸前揭法條規定及說明
      ，自難謂上訴人就本件小額訴訟已合法表明上訴理由。
（二）按未經判決之聲明，既無原審判決，自無上訴之餘地；而
      裁判有脫漏者， 得聲請補充判決，為民事訴訟法第233條
      所明定。本件上訴人上訴訟理由第二項主張被上訴人即被
      告於原審所為「若上訴人另覓保證人或清償50~100萬元本
      金，則被上訴人承擔保證責任之機會降低，自然同意返還
      權狀，請鈞院衡理酌情，做成附條件之給付判決」之抗辯
      為被上訴人即被告之「聲明」，而原審就此部分漏未判決
      云云。惟查，原審就此部分縱係漏判，揆諸前揭說明，亦
      非得提起上訴之事由。是上訴人此部分上訴理由，亦難謂
      上訴人就本件小額訴訟已合法表明上訴理由。
（三）綜上所述，本件上訴，並不合法，應予駁回。
四、末按，小額事件第一審法院為訴訟費用之裁判時，應確定其
    費用額，此項規定並為小額事件之上訴程序所準用，民事訴
    訟法第436條之19第1項、第436條之32第1項定有明文，爰將
    本件訴訟費用額確定如主文第2項所示。
五、結論：本件上訴為不合法，依民事訴訟法第436條之32第2項
    、第444條第1項前段、第95條、第78條、第436條之32第1項
    、第436條之19第1項，裁定如主文。
中    華    民    國    98    年    6     月    30    日
                            臺灣臺南地方法院民事第一庭
                               審判長法官  楊 清 安
                                     法官  蘇 正 賢
                                     法官  王 獻 楠
本裁定正本與原本相同。
本裁定不得抗告。
中    華    民    國    98    年    6     月    30    日
                               書  記  官  李 靜 怡


司法院資訊處製作；財團法人民間司法改革基金會備份。
